【裁判字號】    90,上訴,2371
【裁判日期】    900925
【裁判案由】    過失致死
【裁判全文】
臺灣高等法院刑事判決                            九十年度上訴字第二三七一號
    上  訴  人  臺灣板橋地方法院檢察署檢察官
    被      告  甲○○
                謝佳伯
右上訴人因被告過失致死案件，不服臺灣板橋地方法院九十年度訴字第七七號，中華
民國九十年三月三十日第一審判決（起訴案號：臺灣板橋地方法院檢察署八十九年度
偵字第二一三○七號），提起上訴，本院判決如左：
    主  文
上訴駁回。
    理  由
一、公訴意旨略以：被告甲○○係超昱公司之負責人，於八十九年十月間承包華僑中
    學游泳池二樓整修工程，係從事工地營造業務之人。甲○○因發覺上開工程鋼樑
    施工組合後，鋼樑部分不足要求，於八十九年十月十二日下午三時四十五分許，
    商請超昱公司分包人員江衍守進行密縫隙工程時，甲○○本應注意採取適當之施
    工方式，並給予施工人員必要之安全設備，當時亦無不能注意之情況，竟疏未注
    意及此，甲○○貿然令袁士荏駕駛起重機以高吊鋼樑之方式，由未繫安全帶或其
    他安全設備之江衍守乘坐鋼樑上，昇往縫隙處施工，然因起重機力承不足且重心
    失衡，導致高吊之鋼樑及江衍守失控翻落，江衍守先行著地，而遭掉落之鋼樑覆
    壓，受有顱內出血等傷害致死，因認被告甲○○涉犯刑法第二百七十六條第二項
    之業務過失致死罪嫌等語。
二、按犯罪事實應依證據認定之，無證據不得推定其犯罪事實；又不能證明被告犯罪
    者，應諭知無罪之判決，刑事訴訟法第一百五十四條、第三百零一條第一項分別
    定有明文，亦即事實之認定應憑證據，如未能發現相當證據，或證據不足以證明
    自不能以推測或擬制之方法，為裁判基礎（最高法院四十年臺上字第八六號判例
    參照），此為我國刑事訴訟制度「無罪推定原則」之具體表徵；次按認定犯罪事
    實應憑積極證據，倘積極證據不足以為不利於被告事實之認定時，即應為有利被
    告之認定，更不必有何有利之證據，最高法院三十年上字第八一六號著有判例，
    所謂「積極證據足以為不利被告事實之認定」，依據同院七十六年臺上字第四九
    八六號判例意旨，係指據為訴訟上證明之全盤證據資料，在客觀上以達於通常一
    般之人均不致於有所懷疑，而得確信被告確曾犯罪之程度；若未達到此一程度，
    而有合理懷疑之存在時，即無從為被告有罪之確信。本件公訴人認被告甲○○涉
    有右開業務過失致死犯行，無非係以被告甲○○未給予施工人員江衍守必要之安
    全設備，即貿然由江衍守乘坐於鋼樑上，昇往鋼樑隙縫處施工，致江衍守自高處
    墬落而遭鋼樑輾壓，被告甲○○顯有過失，因而認定其過失行為與江衍守之死亡
    結果間，有相當因果關係資要論據。訊據被告甲○○固供承係超昱公司之負責人
    ，有將所承攬華僑中學游泳池整修工程其中之鋼構工程分給江衍守承包，並於八
    十九年十月十二日在現場幫忙江衍守與起重機司機袁士荏傳話等情屬實（見原審
    卷第三十四、三十五頁），惟堅決否認有右開被訴之業務過失致死犯行，辯稱：
    伊有告訴江衍守現場的安全問題及危險性，伊沒有命江衍守坐在鋼樑上施工，是
    他自己爬上去處理隙縫等語為主要論據云云。經查：
（一）被告甲○○將本件華僑中學游泳池門廳上增建鋼構屋工程，交由江衍守經營之
      全安不銹鋼企業社承攬，有被告甲○○與被害人江衍守所簽訂之工程合約影本
      乙份與書面告知危害因素及有關安衛規定應採取措施影本乙紙附卷可憑（見原
      審卷第五十頁至五十五頁），足認被告甲○○自承將上揭鋼構屋增建工程交由
      被害人江衍守承攬，及辯稱已告知現場施工之安全及危險性等情節，均非虛捏
      之詞而堪以採信，既證明被告為定作人而非雇用人，其被害人為該承攬人自應
      就其承攬部分之施工安全，即應提供安全設備及注意施工安全之承攬人義務，
      而非由被告甲○○執行該項施工安全及其相關注意等義務。且參酌在案發現場
      之告訴人（即證人）乙○○（即被害人江衍守之妻）於原審與本院陳稱：除未
      否認被告甲○○當庭所供述本件發生之經過外，復陳明是伊先生即江衍守沒有
      戴安全帽及任何安全設施，自行爬上鋼樑上施工，及被告甲○○有據實傳達江
      衍守之指揮等語（見原審卷第三十五頁、本院九十年九月六日訊問筆錄），被
      告所辯未命江衍守乘坐於鋼樑上施工乙節，亦核與告訴人乙○○之上開指述相
      符。
（二）質諸告訴人乙○○上開之指述，亦經同案被告袁士荏於警訊時亦供稱：「（案
      發現場共有幾人在施工？）現場除了我之外，還有死者，死者的太太（即乙○
      ○）、甲○○共四人」（見偵查卷第四頁），且從原審所提示之現場示意圖（
      見原審卷第三十八頁）以觀，案發當時告訴人乙○○（即被害人之妻）之位置
      係於被告甲○○之身旁，其被告甲○○與被害人之如何對話及其指揮如何等等
      ，依一般社會經驗法則判斷，理應最為清楚不過，從而本件位於上址之華僑中
      學游泳池二樓鋼構屋增建工程，確由被害人江衍守負責指揮施作，被告甲○○
      僅居於定作人之地位，實無科其應給予施工人員江衍守必要安全設備之注意義
      務，此於被告甲○○與被害人所簽定該項工程合約中之第二十一項第一款、第
      二款規定：乙方應遵守勞工安全法及營造安全衛生設施標準規定切實辦理，．
      ．倘因疏忽而發生意外，乙方應負責任（見原審卷第五十二頁）等等，亦可自
      明，是故公訴人據此為上訴陳稱被告應提供施工安全等義務之理由，尚難採信
      。
（三）又本件係被害人江衍守自行爬上鋼樑欲從事隙縫處之施工，復因同案被告袁士
      荏於操作起重機時之過失，拉倒已組立完成之鋼構而遭嗣後墬落之鋼樑覆壓所
      致，已如前述，故被告甲○○雖於意外發生時在場，然其業已據實傳達江衍守
      之指令予同案被告袁士荏，自無令其注意避免本件意外發生之可能，亦堪以認
      定，是以公訴意旨謂被告甲○○令江衍守乘坐於鋼樑上，由同案被告袁士荏駕
      駛起重機以高吊鋼樑之方式，昇往隙縫處施工，嗣因起重機力承不足且重心失
      衡，致鋼樑及江衍守失控翻落等語，應與事實不符而有未洽；復查，被告甲○
      ○代叫吊車之行為係受承攬人（即被害人）之委託而為，從法律關係而言，吊
      車公司即福崧公司為吊車業務之承攬人，吊車司機袁士荏係福崧公司之受僱人
      ，無論如何被告不可能為吊車之僱用人，僅因當日在現場受被害人要求而協力
      傳話，其被告依法並無監督之義務，自當然不負應注意而未注意之業務過失可
      言，是公訴人上訴意旨復稱被告身為工程總體負責人，並參與施工，對本件接
      縫工程之進行，仍有監督之義務云云，顯然失據，尚難可採。
（四）綜上所述，本件既由被害人江衍守承包華僑中學之上揭工程，其並於自行攀上
      鋼樑後，透過被告甲○○傳達其指令而指揮鋼樑縫隙施工，嗣因同案被告袁士
      荏操作起重機之業務過失行為所致，被害人嗣因此意外致死，為屬人天之憾事
      ，然被告僅於現場協力傳話，公訴意旨所援引之十二幀現場照片及其上訴意旨
      陳稱上開之理由，實不足使為確信被告甲○○對於本件事故之發生，有何應注
      意、能注意而不注意之過失情事，逕為被告涉有上開被訴業務過失致死罪嫌之
      認定依據，此外，本院復查無其他積極證據足以證明被告甲○○有被訴之業務
      過失致死犯行，原審為無罪判決之諭知，於法尚無不合，公訴人仍執前詞上開
      之上訴意旨，為無理由，應予駁回。
三、據上論斷，應依刑事訴訟法第三百六十八條，判決如主文。
本案經檢察官陳維練到庭執行職務。
中      華      民      國    九十    年      九      月     二十五     日
                              臺灣高等法院刑事第一庭
                                  審判長法  官  李  相  助
                                        法  官  王  振  興
                                        法  官  蔡  光  治
右正本證明與原本無異。
如不服本判決應於收受送達後十日內向本院提出上訴書狀，其未敘述上訴之理由者並
得於提起上訴後十日內向本院補提理由書（均須按他造當事人之人數附繕本）。
                                        書記官  王  才  生
中      華      民      國    九十    年     九     月     二十八     日


司法院資訊處製作；財團法人民間司法改革基金會備份。
